臺灣高等法院臺中分院刑事判決　　　　 100年度上易字第28號
上　訴　人
即　被　告 張煌緯
　　　　　 顏氏成
上列上訴人等因竊盜案件，不服臺灣臺中地方法院九十九年度易
字第三○六一號，中華民國九十九年十一月十八日第一審判決（
起訴案號：臺灣臺中地方法院檢察署九十九年度偵字第七四六三
號），提起上訴，本院判決如下：
    主  文
上訴駁回。
顏氏成緩刑年。
    事實及理由
一、本案經本院審理結果，認第一審判決認事用法及量刑均無不
    當，應予維持，並引用第一審判決書記載之事實、證據及理
    由（如附件）。
二、上訴人即被告（以下簡稱為被告）張煌緯、顏氏成在本院審
    理時，均仍否認犯罪，並為下列之辯解：
（一）被告顏氏成原為越南人，對台灣地理位置不明瞭，對路名
      亦不清楚，因未曾在霧峰鄉出入，對該處根本不熟悉，故
      證人連志雄證稱係由被告顏氏成帶路前往行竊地點乙情，
      顯非事實。依據社會常理，被告張煌緯如有意利用連志雄
      竊取車輛，只要對連志雄說明地點，或直接與連志雄連繫
      相關事項，再由被告顏氏成一同至該處確認是否該車即可
      ，何須藉由被告二人不斷電話聯繫，確認行進之路線及地
      點？故證人連志雄之證詞並非實在。被告顏氏成係因證人
      連志雄佯稱要帶伊去找檳榔攤之工作，才會與證人連志雄
      一起去霧峰鄉○○路六號前之空地。
（二）被告顏氏成亦未拿車牌號碼Ｘ５－８８２２號自用小客車
      之報廢單給連志雄。上開報廢單實係連志雄於九十九年三
      月十五日帶同台中市警察局第六分局員警至被告張煌緯之
      住處搜索時，在被告張煌緯住處之桌上所竊得。證人連志
      雄雖然證稱：「黃日昇到現場看車後，有請顏氏成出示報
      廢單及證件，顏氏成沒辦法拿出來，等到黃日昇走後，張
      煌緯才過來，顏氏成才拿出那張車牌號碼Ｘ５－８８２２
      號自用小客車之報廢單給伊」云云。但依此證詞，此張報
      廢單自始即在被告顏氏成身上，被告顏氏成前既曾拿家用
      鑰匙假冒上開車輛之鑰匙，何以不在黃日昇詢問時交付此
      張報廢單？又如此張報廢單係由被告張煌緯攜至現場，則
      由被告張煌緯直接交給連志雄即可，何須透過被告顏氏成
      交付給連志雄？連志雄此部分證詞有違情理。
（三）證人連志雄雖又證稱：「．．．顏氏成．．．說如果伊不
      想收購，就將車子拖到啟聰學校附近」、「第一通電話是
      伊打給拖車行．．．」云云。惟若係被告二人欲利用連志
      雄竊取車輛，理應請其將此車輛拖至可由被告二人支配之
      處，或直接售予連志雄處理即可，豈會要連志雄將此車輛
      拖至距離被告二人住所甚遠之台中市○○區○○路啟聰學
      校附近，而多負擔一次拖吊費用？況連志雄本身亦為報廢
      車輛買賣之業者，理應知悉要拖吊報廢車所需之相關資料
      ，是其在明知報廢單上並無引擎號碼之情形下，又豈會輕
      易應允被告二人將此車輛拖吊至他處？再者，依連志雄所
      述，係在其不願購買系爭車輛時，始須將此車輛拖到啟聰
      學校附近。然其既不願購買系爭車輛，對該車即無利可圖
      ，以連志雄如此為利益計算之人，又豈會浪費時間、金錢
      （連志雄均未提及被告二人有給其拖吊費用）在此車輛上
      面？證人連志雄係為避己刑責，而不實指證被告二人涉案
      ，其證詞與事實及社會常情不符，不應採信。
（四）證人黃日昇雖曾於偵查中證稱：「．．．因為伊向顏氏成
      要證件，顏氏成說證件在她老公那邊，要等她老公下班，
      伊跟顏氏成說，等她老公下班再聯絡伊；當天是連志雄和
      顏氏成要賣報廢車給伊，伊請他們拿出證件，顏氏成就拿
      出鑰匙，伊說有鑰匙沒用，伊要看證件，顏氏成說證件在
      她老公那邊」云云。惟當庭經被告顏氏成對質之後，黃日
      昇即改稱：「當日未與顏氏成說過話」等語。足見證人連
      志雄所述：「伊就請老闆黃日昇過來，由黃日昇與顏氏成
      接洽」云云，皆為虛擬杜撰之詞。原判決對於證人黃日昇
      之此部分證詞未予採信，顯有違誤。
（五）被告顏氏成所有之00000000000號行動電話固
      有於九十九年三月十七日十二時二十二分二十九秒起，至
      十三時五十一分○二秒止，數次與被告張煌緯持用之00
      000000000號行動電話有通話紀錄，但此乃係因
      為連志雄欲帶被告顏氏成去找檳榔攤之工作，孤男寡女在
      一起，被告張煌緯關心其找工作之情形，並擔心其安危，
      才會與被告顏氏成聯繫。又被告顏氏成所有之00000
      000000號行動電話，固有於當日十五時三十五分三
      十一秒、十五時五十四分十一秒、十六時三十二分二十六
      秒、十六時三十六分五十秒、十六時四十二分三十七秒，
      共五次主動撥打電話給連志雄持用之000000000
      00號行動電話；但此乃係因為連志雄該日上午向被告張
      煌緯收購ＯＬ－２３０６號報廢車，其相關證件有欠缺，
      經原車主蔡文富聯繫被告張煌緯處理，被告張煌緯始利用
      被告顏氏成之上開行動電話聯絡連志雄辦理相關事宜，此
      與委託連志雄拖吊系爭車輛之事無關。既無相關之通聯譯
      文可佐，即不應為不利被告二人之認定。
三、然查：
（一）本案被告顏氏成雖原為越南國籍，但來台多年，並已於九
      十三年十一月三十日取得我國國籍，有其提出之戶籍謄本
      在卷可稽（見本院卷宗第十七頁）。另被告顏氏成在本案
      偵、審中，已無需通譯譯述，即可對被訊問之事項，以我
      國語言應答無礙，顯然亦早已具備以我國語言與他人溝通
      之能力。被告顏氏成與被告張煌緯在台中縣烏日鄉（即現
      在之台中市烏日區）同居，離本案犯罪地點之台中縣霧峰
      鄉（即現在台中市霧峰區）相距非遠。稽之上情，顯難以
      其原為越南國籍，即推稱其對台灣地理位置不明瞭，不可
      能帶路而偕同證人連志雄前往本案行竊地點。
（二）再者，本案證人連志雄係因被告二人請其到台中市○○○
      路看車，其到現場看車之後，認為價格過高，不想買，被
      告張煌緯乃叫被告顏氏成帶其到本案案發地點看系爭車輛
      ，其到現場之後，又介紹證人黃日昇前來看車，證人黃日
      昇前來之後，向被告顏氏成要證件，被告顏氏成無法拿出
      ，就取出一串鑰匙，但證人黃日昇仍要求看證件，否則不
      願買車，在證人黃日昇離開之後，被告張煌緯即趕來現場
      ，此後被告顏氏成即再拿來車牌號碼Ｘ５－８８２２號自
      用小客車之報廢單，並向其表示如仍不想購買系爭車輛，
      請代將此輛汽車先拖到啟聰學校附近再候指示，他們會來
      處理，其才代打電話請拖車行指派拖吊車前來拖車，並將
      被告顏氏成之行動電話號碼留給拖車行，請拖車行直接詢
      問被告顏氏成要將此輛汽車拖至何處，以上各情業經證人
      連志雄於檢察官偵訊時具結證述明確。就證人連志雄之上
      開證詞，經核與證人黃日昇在偵查中證稱：「（當時何人
      與你接洽該輛報廢車？）連志雄和顏氏成」、「（為何沒
      有收購？）因為我有向顏氏成拿證件，顏氏成說證件在老
      公那邊，說她老公在上班，要等她老公下班，我跟她說，
      等妳老公下班，再聯絡我」、「（當天何人要賣報廢車？
      ）是連志雄和顏氏成，我請他們拿出證件，顏氏成就拿出
      鑰匙，我說有鑰匙沒用，我要看證件」、「（當天）和連
      志雄接洽，但是顏氏成說證件在她老公那邊」、「（當天
      除了你以外，還有何人看車？）還有我們公司經理鄭娟娟
      」等語（見偵卷第二四、三○頁），證人鄭娟娟在偵查中
      證稱：「（九十九年三月十七日下午三時許，連志雄有無
      請你到台中縣霧峰鄉○○路六號對面的空地去看一輛報廢
      車？）有，我和我的老闆黃日昇過去看的，因為黃日昇不
      知道路，所以找我和他一起去」、「連志雄和一個女生（
      在現場）」、「（何人要賣車？）應該是那名女子要賣車
      」、「（你為何知道拿名女子要賣車？）那時我的老闆說
      沒有證件，沒有辦法拖車，而且我們去的時候，連志雄說
      是那名女子要賣車，．．．」、「（當時）她就站在連志
      雄旁邊」等語（見偵卷第四○、四一頁），以及證人即拖
      吊車司機葉政法在警、偵訊證稱：「九十九年三月十七日
      十五時許，我接到公司老闆的通知，叫我到台中縣霧峰鄉
      省議會的時候，用電話撥打00000000000（即
      被告顏氏成所持用之行動電話）聯絡委託的車主，他會帶
      我到拖吊的現場去拖車，．．．我大約十五時五十分左右
      到達省議會，我打00000000000號電話時，是
      由一名小姐接聽電話的，她要我再撥打00000000
      000（即連志雄所持用之行動電話），．．．我撥打0
      0000000000這支電話時，就是警方所查獲的另
      一名在場人連志雄接聽的，是他帶我到霧峰鄉○○路六號
      對面空地拖吊的，他交付給我一張報廢車輛車主聯表示就
      是要拖吊該車輛，當時我曾質疑他為什麼沒有引擎號碼可
      供核對，連志雄表示是朋友委託他的，他也不清楚」、「
      （你在警詢中表示老闆請你到台中縣霧峰鄉省議會時，撥
      打00000000000聯絡委託的車主，有何意見？
      ）是」、「（你到達省議會時，有無撥打該支門號？）有
      」、「是一名女子接聽電話」、「（你在警詢中表示，該
      名女子請你再撥打00000000000，有何意見？
      ）對」、「．．．他說是朋友委託的」等情（見警卷第十
      六頁、偵卷第二五頁），均屬相符。本案證人黃日昇尚未
      表示要購買上開車輛，其與證人鄭娟娟均與本案竊情無關
      ，並無為卸免己責而嫁禍於被告二人之虞，其等與證人連
      志雄亦僅是因車輛買賣而認識，亦不能因此即認定其等會
      為迴護連志雄而構詞誣陷被告二人，其等之證詞自屬客觀
      可信。而證人葉政法僅係被指派之拖吊車司機，其因拖吊
      系爭車輛而被警查獲時，自以將其所知詳細證述，始能洗
      清犯罪嫌疑。而依其證詞，其對證人連志雄交付車牌號碼
      Ｘ５－８８２２號自用小客車之報廢單等行為，亦明白證
      述，經核亦無迴護證人連志雄之情，其證詞亦屬客觀可信
      。又本案證人連志雄證稱：被告顏氏成如何於九十九年三
      月十七日中午十二時許起，以其持用之上開行動電話向被
      告張煌緯確認系爭車輛之放置地點，此情亦有被告二人持
      用之行動電話通聯紀錄在卷可稽。另外，本案證人連志雄
      證稱：在黃日昇離開之後，被告張煌緯亦有趕來現場乙情
      ，亦為被告二人所是認。徵之上開證據，均足以佐證連志
      雄之證詞確與事實相符。反之，如依據被告二人之辯解，
      其等不啻指述證人連志雄為以上開手段竊取系爭已未懸掛
      車牌號碼之車輛，會事先思忖案發之後如何脫罪，並預以
      竊取被告張煌緯所有之車牌號碼Ｘ５－８８２２號自用小
      客車報廢單，及佯以介紹被告顏氏成去找檳榔攤之工作而
      誘騙被告顏氏成一起到案發現場，以及佯向拖車行告知被
      告顏氏成之行動電話號碼，以為日後嫁禍於被告二人之手
      段；上開辯解何能認符情理？
（三）又本案被告張煌緯既未與證人連志雄一起到系爭車輛停放
      現場，被告顏氏成嗣後為確認系爭車輛之放置地點，而會
      以其行動電話與被告張煌緯之行動電話聯繫，此情並不違
      反常理。又被告張煌緯既係推由被告顏氏成處理該車，則
      在被告張煌緯趕至現場之後，其未親自將車牌號碼Ｘ５－
      ８８２２號自用小客車之報廢單交給證人連志雄，而係由
      被告顏氏成將車牌號碼Ｘ５－８８２２號自用小客車之報
      廢單交給證人連志雄，此情亦難認與情理有違。另依據證
      人連志雄之證詞，其係請拖吊車司機將上開車輛先拖吊到
      台中市啟聰學校附近之後，再撥打電話向被告等請示係要
      將此車輛拖吊停放在何處。證人葉政法亦證稱：台中市啟
      聰學校附近並非該車最後被拖吊至之地點，而是會另有指
      示。且上開車輛要被拖吊到何處，有其處分之考量。自不
      能證人葉政法甫要拖吊該車即被警查獲，即認定被告二人
      並無本案犯行。再者，證人黃日昇在偵查中係證稱：「（
      當時何人與你接洽該輛報廢車？）連志雄和顏氏成」、「
      （為何沒有收購？）因為我有向顏氏成拿證件，顏氏成說
      證件在老公那邊，說她老公在上班，要等她老公下班，我
      跟她說，等妳老公下班，再聯絡我」、「（當天何人要賣
      報廢車？）是連志雄和顏氏成，我請他們拿出證件，顏氏
      成就拿出鑰匙，我說有鑰匙沒用，我要看證件」、「（當
      天）和連志雄接洽，但是顏氏成說證件在她老公那邊」等
      語，有偵訊筆錄在卷可稽。被告二人辯稱：證人黃日昇在
      與被告顏氏成對質之後，已有改稱：「當日未與顏氏成說
      過話」云云，經核與卷內偵訊筆錄之記載不符，自不足採
      信。此外，車牌號碼Ｘ５－８８２２號自用小客車之車主
      原係被告顏氏成，此張汽車各項異動作業登記單（即被告
      等所稱之報廢單）本無引擎號碼之記載（見偵卷第四四頁
      ），證人連志雄亦無從以之與系爭車輛之引擎號碼核對。
      又其係以被告顏氏成之行動電話與拖車行聯繫，並將被告
      顏氏成之行動電話號碼留給拖車行。其在不願購買該車之
      情形下，是否會因受託而代請拖車行拖吊車輛，亦與其和
      被告二人之交情有關。且證人黃日昇是否會因被告二人提
      出車牌號碼Ｘ５－８８２２號自用小客車之汽車各項異動
      作業登記單，而同意購買該車，當時亦尚未可知，亦即證
      人連志雄未必已無仲介利益可圖。則被告二人辯稱：證人
      連志雄既已不願購買系爭車輛，對該車已無利可圖，必不
      可能代請拖吊車拖吊系爭車輛云云，亦非可採。本案被告
      二人之犯行，依據上開證據已可證明，其等二人之上開行
      動電話，亦未被實施監察，自無從以上開行動電話之上開
      通話內容並無譯文等情，資為有利被告二人之認定。
（四）綜上理由，被告二人上訴意旨以前開情詞指摘原判決對其
      等二人論罪不當，其等二人之上訴均無理由。又關於量刑
      部分，原判決亦已敘明如何審酌被告二人之品行、犯罪動
      機、手段、生活狀況、智識程度、犯後態度及事後已向車
      主購得系爭車輛等一切犯罪情狀，而為量刑之理由。其量
      刑亦無不當。被告二人上訴意旨併指摘原判決量刑過重，
      此部分之上訴亦無理由。被告二人之上訴，均應駁回。
四、本案被告顏氏成之上訴雖無理由，惟被告顏氏成並無犯罪紀
    錄，此情有其全國前案紀錄表在卷可稽。其因一時失慮偶罹
    刑典，且有年幼子女有待養育，經此偵、審程序及刑罰之宣
    告後，應知警惕，諒無再犯之虞，本院因認其刑以暫不執行
    為適當，爰併於宣告緩刑三年，用啟自新。至於被告張煌緯
    除曾於九十七年間犯竊盜罪而經檢察官為緩起訴處分之外，
    其在九十八年、九十九年間又因數次犯贓物罪而被判處拘役
    ，有其全國前案紀錄表在卷可稽。其不知悔改警惕仍犯本案
    之罪，雖然事後已向車主購得系爭車輛，本院仍認不宜為緩
    刑宣告，併此敘明。
五、據上論斷，應依刑事訴訟法第三百七十三條、第三百六十八
    條、刑法第七十四條第一項第一款，判決如主文。
本案經檢察官林惠到庭執行職務。
中    華    民    國   100    年    3     月    9     日
            刑事第三庭    審判長法  官  王  增  瑜
                                法  官  曾  佩  琦
                                法  官  廖  柏  基
上列正本證明與原本無異。
不得上訴。
                                書記官  陳  妙  瑋
中    華    民    國   100    年    3     月    9     日